【裁判字號】    90,上易,53
【裁判日期】    900301
【裁判案由】    竊盜
【裁判全文】
臺灣高等法院刑事判決                                九十年度上易字第五三號
    上  訴  人
    即  被  告  甲○○
    選任辯護人  李文中
                葉繼升
右上訴人因竊盜案件，不服臺灣板橋地方法院八十九年度易字第三○四六號，中華民
國八十九年十月三十一日第一審判決（起訴案號：臺灣板橋地方法院檢察署八十九年
年度偵字第一四○○○號）提起上訴，本院判決如左：
    主  文
原判決撤銷。
陳健一竊盜，累犯，處有期徒刑伍月，如易科罰金，以佰元折算壹日。
    事  實
一、甲○○曾因違反麻醉藥品管理條例案件，經原審法院判處有期徒刑六月，並於民
    國八十四年十月十二日易科罰金執行完畢。猶不知悔改，復於八十九年六月二十
    七日上午八時許，在台北縣板橋市○○街二二號前，見乙○○所有ＦＩＤ－五四
    一號機車未鎖，竟意圖為自己不法之所有，將該機車竊取，得手後供己使用。嗣
    於八十九年七月二十一日凌晨一時許，甲○○騎乘該機車行經台北縣板橋市○○
    ○路九八號前，為警查獲。
二、案經台北縣警察局板橋分局移送台灣板橋地方法院檢察署偵辦。
    理  由
一、訊據被告即上訴人甲○○固坦承騎乘使用上開ＦＩＤ－五四一號機車一週，並於
    八十九年七月二十一日凌晨一時許，行經台北縣板橋市○○○路九八號前，為警
    查獲等情，然矢口否認有竊盜犯行，辯稱：因見該機車停放於台北縣板橋市○○
    街二號立法委員劉炳偉服務處停車場甚久，鑰匙並插在龍頭上，經詢問管理員張
    慶雲、司機謝萬發後，二人均稱可以使用，始騎乘該機車外出購物等語。
二、經查：
（一）上開ＦＩＤ—五四一號機車係由乙○○持有使用（所有權登記名義人為田尉儀
      ），並於八十九年六月二十七日上午八時，在台北縣板橋市○○街二十二號前
      失竊，業據被害人乙○○於警訊時指訴綦詳，復有台北縣警察局車輛竊盜、車
      牌失竊資料個別查詢報表－查詢車輛認可資料、台北縣警察局車輛尋獲受理報
      案單、田尉儀簽具之贓物認領保管單各一紙在卷可稽，該機車係遭人竊取無疑
      。
（二）被告於警訊中供稱：「機車係停放在我工作的地點（即劉炳偉服務處），且車
      上有鑰匙，因正好沒車使用，工寮老伯張慶雲便叫我使用該車，使用該車有一
      星期左右，只是單純上下班使用。」（見台北縣警察局板橋分局刑事案件偵查
      卷宗第一頁背面、二頁）及至偵查中則稱：「機車是公司張姓管理員叫我騎，
      我就騎。管理員並沒有同意我可以，他只說有人騎來，但不知是何人的車。我
      承認竊盜，我知道犯錯了。」（見偵查卷第四、五頁）迨至原審調查、審理時
      分別陳稱：「管理員張慶雲說那邊有一輛車就叫我先騎，我知道那輛車在那邊
      放了二十多天，我騎了二、三次左右。何時發現不清楚，我都是在附近騎。大
      概都只騎到板橋後車站就回來。我只是騎短暫的路程，我是有騎那部車沒有錯
      ，但我並沒有偷。」、「我都是用來買檳榔才騎，沒有作上、下班的工具。被
      查獲當時是騎這部車去買檳榔，當天白天我騎去買檳榔，之後去做別的事，車
      子就一直放在那邊，晚上才騎回來服務處。車子停在那邊半天或一天半，鑰匙
      在我身上，都停在檳榔攤那邊。」（見原審卷第二○至二三、五八至六○頁）
      依被告於警訊、偵查及原審所稱，被告就使用騎乘機車外出之經過，或稱騎乘
      該車上下班約一星期；或稱係短程代步二、三次即停放原處；或稱僅係外出購
      買檳榔，但停放在外長達半天或一天半，對於親身經歷事實，前後所稱不一，
      已難採信。再證人張慶雲於警訊中證稱：「我沒有叫甲○○使用，十幾天前他
      說要買東西，就自己騎這部車去，一直使用上下班到今天。」（見台北縣警察
      局板橋分局刑事案件偵查卷宗第四頁背面）及至原審調查時結稱：「我沒有看
      到該車係何人騎來的，好像放了大約一星期。我沒有向被告說該車可以騎，是
      被告自己騎的，以前被告就曾騎過該車，約一小時他就騎回來。被告本來就知
      道該車停在那邊，他沒有問過我就自己在騎。」（見原審卷第三四、三五頁）
      另證人謝萬發於原審調查時亦證稱：「我看到該車有好幾天了，約一星期左右
      ，看過被告使用該車二、三次，我沒有向被告說該車可以使用，他問我該車是
      何人的，我說不知道，被告說他要騎出去買檳榔，馬上就回來。」（見原審卷
      第三八、三九頁）依證人張慶雲、謝萬發之證言，二人均稱明確指稱未曾授意
      被告使用該機車，亦未曾目睹他人騎乘該機車前來服務處停放。足見被告辯稱
      ：係經張慶雲、謝萬發指示、同意使用該車，要屬虛構之詞。再被告於本院審
      理時坦承：「劉炳偉服務處大門有管理員，對於人員之進出有管制。」（見本
      院九十年二月十五日審理筆錄）然證人即該服務處之管理員張慶雲、司機謝萬
      發竟均未曾目睹他人騎乘該機車停放於該服務處，且證人張慶雲於八十九年七
      月二十一日警訊中證稱「被告於十幾天前即騎乘該機車上下班，及至案發為止
      」；另證人謝萬發亦稱「該機車停放於服務處一星期，看過被告使用二、三次
      」，足證張慶雲、謝萬發二人於見該機車停放服務處時，機車已是被告持有使
      用中。顯見上開機車應係被告竊取後，再騎乘至服務處停放至灼。至被告雖曾
      向證人謝萬發詢問該機車係何人所有（見證人謝萬發上開筆錄），惟被告於詢
      問前即已自行騎乘該機車多日，被告所問應係圖卸竊盜罪責之舉，此部分自不
      得為被告有利之依據。事證明確，被告犯行堪以認定。
三、核被告所為，係犯刑法第三百二十條第一項之竊盜罪。被告曾因違反麻醉藥品管
    理條例案件，經原審法院判處有期徒刑六月，並於八十四年十月十二日易科罰金
    執行完畢，有本院被告全國前案紀錄表在卷可稽，其於五年內再犯有期徒刑以上
    之本罪，為累犯，應依法加重其刑。
四、原審論罪科刑，固非無見。惟被告於犯罪行為後，刑法第四十一條已於九十年一
    月十日修正公布生效。依該條第一項之規定，犯最重本刑為五年以下有期徒刑以
    下之刑之罪，而受六個月以下有期徒刑或拘役之宣告，因身體、教育、職業、家
    庭之關係或其他正當理由，執行顯有困難者，得以一元以上三元以下折算一日（
    現已提高一百倍），易科罰金。原審未及適用修正後刑法第四十一條第一項諭知
    易科罰金折算標準，容有未洽。被告上訴意旨，否認有竊盜犯行，雖無理由。然
    原判決既有可議，自應由本院撤銷改判。爰審酌被告犯罪動機、目的、手段、所
    生危害及犯罪後態度等一切情狀，量處如主文第二項所示之刑，並諭知易科罰金
    之折算標準，以示懲儆。
據上論斷，應依刑事訴訟法第三百六十九條第一項前段、第三百六十四條、第二百九
十九條第一項前段，刑法第三百二十條第一項、第四十七條、第四十一條第一項前段
，罰金罰鍰提高標準條例第一條前段、第二條前段，判決如主文。
本案經檢察官李良忠到庭執行職務。
中      華      民      國      九十      年      三      月     一     日
                              臺灣高等法院刑事第十四庭
                                  審判長法  官  陳  祐  輔
                                        法  官  蔡  國  在
                                        法  官  陳  國  文
右正本證明與原本無異。
不得上訴。
                                        書記官  蔡  棟  樑
中    華    民    國     九十     年      三        月        一        日
附錄：本案論罪科刑法條全文
刑法第三百二十條第一項：：
意圖為自己或第三人不法之所有，而竊取他人之動產者，為竊盜罪，處五年以下有期
徒刑、拘役或五百元以下罰金。
意圖為自己或第三人不法利益，而竊佔他人之不動產者，依前項之規定處斷。
前二項之未遂犯罰之。


司法院資訊處製作；財團法人民間司法改革基金會備份。
